【裁判字號】    98,交聲,4018
【裁判日期】    981118
【裁判案由】    聲明異議
【裁判全文】
臺灣臺中地方法院交通事件裁定        98年度交聲字第4018號
原處分機關  交通部公路總局臺中區監理所臺中市監理站
異  議  人
即受處分人  甲○○
上列受處分人因違反道路交通管理處罰條例事件，不服交通部公
路總局臺中區監理所臺中市監理站中華民國98年10月23日所為之
處分（裁監稽違字第裁61-HD0000000號裁決書），聲明異議，本
院裁定如下：
    主  文
異議駁回。
    理  由
一、原處分意旨略以：異議人即受處分人（下稱受處分人）甲○
    ○於民國98年9 月13日19時18分許，騎乘車牌號碼6GG-011
    號重型機車，在臺中縣大里市○○○路479 號前，因「使用
    翹牌器安裝車牌，使不能辨認其牌號」之違規，為臺中縣警
    察局霧峰分局國光派出所，依違反道路交通管理處罰條例第
    13條第1 款之規定予以舉發，嗣原處分機關依交通部函釋改
    依同條例第12條第1 項第7 款、第2 項之規定，裁處受處分
    人罰鍰新臺幣（下同）5,400 元，並吊銷牌照。又本案已因
    受處分人於98年9 月15日繳納罰鍰5,400 元，並執行吊銷牌
    照而結案，受處分人未申訴，即逕遞狀聲明異議，自有未合
    等語。
二、受處分人異議意旨略以：受處分人經警以使用翹牌器安裝車
    牌，使不能辨認其牌號為由，依違反道路交通管理處罰條例
    第13條第1 款「以安裝其他器具之方式，使不能辨認其牌號
    」予以舉發，然受處分人前往繳納罰鍰時，卻遭原處分機關
    改以同法第12條第1 項第7 款「已領有號牌而未懸掛或不依
    指定位置懸掛」之規定裁處。查受處分人已將所領車牌懸掛
    於機車後方，並無不依指定位置懸掛之情形，為此聲明異議
    等語。
三、按違反道路交通管理事件，行為人認為舉發之事實與違規情
    形相符者，得於接獲通知單後，親自或委託他人持該通知單
    ，不經裁決向指定之處所，逕依裁罰基準執行並繳納罰鍰結
    案。依第48條第1 項辦理經繳納罰鍰後，若有不服者，得於
    20日內向處罰機關陳述，違反道路交通管理事件統一裁罰基
    準及處理細則第48條第1 項、第59條第2 項分別定有明文。
    上開「得於20日內向處罰機關陳述」之規定，應係強制規定
    ，20日期滿，受處分人未向處罰機關陳述，或未有具體表示
    不服之事實，即喪失異議權。是以受處分人逕依裁罰基準繳
    納罰鍰後，如有不服，應於20日之期限內向處罰機關提出陳
    述，若未依限提出陳述，視為受處分人認為舉發之事實與違
    規情形相符，而喪失異議權（臺灣高等法院臺中分院97年度
    交抗字第651 號、第1295號裁定意旨參照）。次按交通異議
    事件之程序規定，為提起異議之合法要件，受處分人之異議
    自須合於此項程序規定，法院始得受理並為實體之審查。交
    通法庭認聲明異議不合法律上之程式或其異議權已經喪失者
    ，依道路交通案件處理辦法第18條前段規定，自應以裁定駁
    回之。
四、經查，受處分人於98年9 月13日19時18分許，騎乘車牌號碼
    6GG-011 號重型機車，在臺中縣大里市○○○路479 號前，
    因「使用翹牌器安裝車牌，使不能辨認其牌號」之違規，為
    臺中縣警察局霧峰分局國光派出所員警，依違反道路交通管
    理處罰條例第13條第1 款之規定予以舉發，受處分人於收受
    舉發違反道路交通管理事件通知單後，不待裁決，即於98年
    9 月15日自動繳納罰款結案，且未向原處分機關申訴，嗣於
    98年10月23日始向原處分機關具狀聲明異議等情，有上開舉
    發通知書、裁決書及原處分機關98年10月26日不服裁決聲明
    異議案件移送書在卷可稽。則受處分人既於98年9 月15日已
    自動繳納罰鍰結案，依前揭說明，其如有不服，自應於繳納
    罰款後20日內即98年10月5 日前向處罰機關提出陳述。茲受
    處分人既未向處罰機關陳述，復遲至98年10月23日始具狀對
    原處分機關所為之處分聲明異議，顯已逾20日之期間，揆諸
    前揭說明，即不得再向原處罰機關陳述，亦不得向法院聲明
    異議。從而，本件異議既已逾期，而不合法律上之程式，且
    無從補正，應予駁回。
五、至受處分人異議主張：懸掛翹牌器應係違反道路交通管理處
    罰條例第13條第1 款「以安裝其他器具之方式，使不能辨認
    其牌號」一節。按汽車已領有號牌而未懸掛或不依指定位置
    懸掛者，處汽車所有人新臺幣3,600 元以上10,800元以下罰
    鍰，並禁止其行駛，且牌照吊銷之，道路交通管理處罰條例
    第12條第1 項第7 款、第2 項後段定有明文。而道路交通管
    理處罰條例第13條第1 款所指「以安裝其他器具之方式，使
    不能辨認其牌號者」，係規範業已依原固定位置依法懸掛牌
    號，再以安裝其他器具之方式，使其遮蔽、不能辨認其牌號
    者而言，若牌號原即未懸掛於指定位置者，自非該條款規範
    之範圍（參見交通部96年4 月26日交路字第0960028650號函
    ）。本件受處分人既不否認其有使用翹牌器安裝車牌之違規
    事實，依上開說明，核屬「已領有號牌而不依指定位置懸掛
    」之違規，是原處分機關以受處分人違反道路交通管理處罰
    條例第12條第1 項第7 款、第2 項之規定裁處受處分人罰鍰
    5,400 元，並吊銷牌照，於並無不合，併此敘明。
據上論斷，應依道路交通管理處罰條例第87條第2 項，道路交通
案件處理辦法第18條，裁定如主文。
中    華    民    國    98    年    11    月    18    日
                  交通法庭  法  官  黃佩韻
以上正本證明與原本無異。
如不服本裁定，應於送達後5日內，向本院提出抗告狀。
                            書記官  林柏名
中    華    民    國    98    年    11    月    18    日


司法院資訊處製作；財團法人民間司法改革基金會備份。
